臺灣高等法院刑事判決
110年度上訴字第1378號
上  訴  人  臺灣士林地方檢察署檢察官
被      告  吳秀芳

上列上訴人因被告傷害案件，不服臺灣士林地方法院109年度訴
字第571號，中華民國110年2月23日第一審判決（起訴案號：臺
灣士林地方檢察署109年度偵字第15320號），提起上訴，本院判
決如下：
    主  文
上訴駁回。
    理  由
一、本院審理結果，認原審以被告吳秀芳犯傷害罪，處拘役50日
    ，如易科罰金，以新臺幣1千元折算1日，認事用法均無不當
    ，應予維持，並引用附件原判決記載之犯罪事實、證據及理
    由。
二、檢察官依告訴人之請求上訴意旨略以：被告迄今未與告訴人
    陳謝碧霞和解，顯無悔悟誠意，其犯後態度難謂良好，衡之
    告訴人所受損害及被告之犯後態度，原審量刑顯然過輕等語
    。
三、駁回上訴維持原判決之理由：
(一)被告實行傷害犯行之事實，已經原審參酌告訴人、證人之證
    言，以及案發第一時間員警所拍攝之照片、三軍總醫院診斷
    證明書及病歷資料明確審認，被告確有持鑰匙攻擊告訴人頭
    部分，被告雖於本院審理仍否認犯罪之辯解，已經原判決詳
    細論駁不足採信的理由。又原審判決業已認定被告係以徒手
    及持鑰匙之方式攻擊告訴人陳謝碧霞頭部及手部，致告訴人
    受有頭皮多處挫傷合併表淺開放性傷口（含1處1公分撕裂傷
    ）、左手背挫傷及表淺開放性傷口等傷害，亦與檢察官起訴
    事實相同。告訴人請求上訴理由，雖認其受有右膝腫痛、疑
    似急性關節炎及眼睛、頭暈等，均係被告傷害所致，惟原審
    業據三軍總醫院110年1月21日院三醫資字第1100002624號函
    暨附件病歷資料及傷勢照片（見原審卷第89頁至第96頁），
    已難認告訴人現所罹患上開疾病為被告傷害行為所致，再參
    以三軍總醫院診斷證明書記載（見原審109 年度審
    訴字第1063號卷第43頁），告訴人係於109 年12月14日始因
    右膝挫傷就診，至於頭暈部分告訴人業已說明係110年2月18
    日至馬偕紀念醫院急診，距本案案發時間已有相當時日，  
    則該傷勢與本案被告傷害行為間是否具有關聯性，已非無疑
     ，自不足採為對被告不利之認定，檢察官上訴理由亦未主
    張。
(二)原檢察官上訴意旨指原判決量刑過輕云云，惟按刑之量定乃
    法院職權，茍無逾越法定本刑，且無顯失輕重有失衡平之情
    形，即不得任意指為違法。原判決已審酌被告為智識成熟之
    成年人，不思理性思考解決問題，僅因細故即率爾徒手及持
    鑰匙攻擊告訴人之頭部及手部，致告訴人受有頭皮多處挫傷
    合併表淺開放性傷口（含1處1公分撕裂傷）、左手背挫傷及
    表淺開放性傷口等傷害，誠值非難，兼衡被告之犯罪動 機
    、目的、手段、告訴人傷勢程度、犯後坦承部分犯行之犯
    後態度及其自述未讀書、不識字之智識程度，目前無業，現
    在在山上種菜，經濟來源仰賴兒子提供撫養費，離婚，育有
    2男、2女均長大成人之生活狀況等一切情狀，健康狀況尚可
    等家庭經濟生活狀況，及其犯罪之動機、目的、手段、所生
    危害等一切情狀等刑法第57條各款所列事由，並說明量刑之
    依據，既未逾越法定刑度，亦無濫用裁量權限之情形，被告
    與告訴人兩造因賠償金額無法達成共識，故無法成立和解，
    尚非被告一方毫無意願（見本院卷第84頁、第87頁），檢察
    官上訴指摘原判決量刑過輕，請求從重量刑，自非有據。
四、綜上，檢察官上訴意旨仍執前詞指摘原判決認定不當，自屬
    無據，上訴並無理由，應予駁回。　　
據上論斷，應依刑事訴訟法第368條、第373條，判決如主文。
本案經檢察官施清火到庭執行職務。
中　　華　　民　　國　　110 　年　　9 　　月　　15　　日
                  刑事第十二庭  審判長法　官  陳如玲
                                      法　官  郭惠玲
                                      法　官  廖建瑜
以上正本證明與原本無異。
如不服本判決，應於收受送達後20日內向本院提出上訴書狀，其
未敘述上訴之理由者並得於提起上訴後20日內向本院補提理由書
（均須按他造當事人之人數附繕本）「切勿逕送上級法院」。
                                      書記官  邵佩均　
中　　華　　民　　國　　110 　年　　9 　　月　　15　　日
附件
臺灣士林地方法院刑事判決　　　　　　　109年度訴字第571號
公　訴　人　臺灣士林地方檢察署檢察官
被　　　告　吳秀芳
上列被告因傷害案件，經檢察官提起公訴（109年度偵字第15320
號），本院判決如下：
    主  文
吳秀芳犯傷害罪，處拘役伍拾日，如易科罰金，以新臺幣壹仟元
折算壹日。
    事  實
一、吳秀芳於民國109年8月4日上午7時許，在臺北市○○區○○
    路0段00巷000號楓樹福德宮附近之山間小屋內，因細故與陳
    謝碧霞發生口角，竟基於傷害之犯意，接續以徒手及持鑰匙
    之方式攻擊告訴人陳謝碧霞頭部及手部，致告訴人受有頭皮
    多處挫傷合併表淺開放性傷口（含1處1公分撕裂傷）、左手
    背挫傷及表淺開放性傷口等傷害。　　
二、案經陳謝碧霞訴由臺北市政府警察局內湖分局報告臺灣士林
    地方檢察署檢察官偵查起訴。
    理  由
一、證據能力之說明
    本院引用被告以外之人於審判外之陳述，業經檢察官及被告
    於準備程序中同意其證據能力（見本院109年度訴字第571號
    卷〈下稱本院卷〉第35頁至第37頁），本院審酌該等證據作
    成之情況，核無違法取證或其他瑕疵，且與待證事實具有關
    聯性，認為以之作為證據為適當，依刑事訴訟法第159條之5
    規定，均有證據能力。其餘認定本案犯罪事實之非供述證據
    ，查無違反法定程序取得之情，依刑事訴訟法第158條之4規
    定反面解釋，亦具有證據能力。
二、認定事實所憑證據及理由
    訊據被告吳秀芳固坦承於前揭時、地徒手攻擊告訴人陳謝碧
    霞，致告訴人受有上開傷勢之事實，惟矢口否認有何傷害犯
    行，辯稱：當天我沒有拿鑰匙攻擊告訴人，我是用手指甲刺
    告訴人頭部云云，然查：
㈠、被告於上開時間、地點因細故與告訴人發生口角爭執，基於
    傷害之犯意，徒手攻擊告訴人頭部及手部，致告訴人受有頭
    皮多處挫傷合併表淺開放性傷口（含1處1公分撕裂傷）、左
    手背挫傷及表淺開放性傷口等傷害之事實，業經被告坦承在
    卷（見本院卷第34頁、第38頁），核與證人即告訴人、證人
    即目擊者江朝於警詢及偵訊時證述情節、證人即到場員警柯
    竣譯於偵訊時證述情節均相符（見臺灣士林地方檢察署109
    年度偵字第15320 號卷〈下稱偵卷〉第12頁至第20頁、第44
    頁至第47頁、第64頁至第65頁），並有現場及告訴人傷勢照
    片14張、臺北市政府警察局內湖分局110年1月17日北市警內
    分刑字第1103003651號函暨附件執勤報告及現場照片9張、
    國防醫學院三軍總醫院（下簡稱三軍總醫院）110年1月21日
    院三醫資字第1100002624號函暨附件告訴人病歷資料及傷勢
    照片、109年8月4日診斷證明書在卷可稽（見偵卷第21頁至
    第27頁、第29頁、本院卷第75頁至第96頁），此部分事實，
    首堪認定。
㈡、被告雖否認持鑰匙攻擊告訴人頭部乙節，然查：證人即告訴
    人於警詢及偵訊時均一致證稱：案發當天被告持一把鑰匙試
    圖要打開山上由我管理的屋子，因為被告已經沒有參加聚會
    ，也沒有替屋內整理，所以我告訴他現在屋子由我管理，不
    允許他打開門鎖，但被告沒有理會我的話，我準備下山時，
    被告突然把我壓在地上，出手打我的頭，我就喊救命，並用
    手護著頭，因此被告有打到我的手，並拿鑰匙一直刺我的頭
    等語明確（見偵卷第15頁至第16頁、第45頁），核與證人江
    朝於偵訊時證稱：109年8月4日早上7時許，我在楓樹福德宮
    附近聽到有人喊救命，我就走下來看到被告用鑰匙插告訴人
    的頭上，我喊一聲後，被告就停下來，當時告訴人頭部有流
    血，地上都有血跡等語相符（見偵卷第46頁），足徵告訴人
    指訴情節，當屬有據。再觀之案發第一時間員警所拍攝現場
    照片（見偵卷第21頁至第27頁），告訴人頭部傷口大量流血
    ，其臉頰、肩膀乃至於案發地地面等處均留有血跡，顯非單
    純指甲刮傷所會造成之傷勢，而告訴人於同日上午8 時54分
    許前往三軍總醫院急診治療及檢查結果為「頭皮多處挫傷合
    併表淺開放性傷口，一處1 公分撕裂傷」、「於急診接受外
    傷評估及傷口處理（頭皮縫兩針）」等情，亦有該院診斷證
    明書及病歷資料在卷可考（見偵卷第29頁、本院卷第91頁至
    第96頁），衡酌指甲硬度有限，一般不至割裂皮膚形成開放
    性傷口，並達需縫合治療之程度，反與上開證人所證被告持
    鑰匙攻擊告訴人頭部所造成之傷勢程度較為相合，足徵被告
    確有持鑰匙攻擊告訴人頭部之行為，堪以認定。
㈢、至告訴人雖於本院審理時指稱：被告上開傷害行為，另有造
    成其右膝裂傷及眼睛問題等語，並提出眼科病歷及手術說明
    書等資料為證（見本院卷第108頁、第117頁至第139頁），
    然觀諸三軍總醫院病歷記載，告訴人於109年8月4日上午8時
    54分許至醫院檢查時，雖受有「頭皮」及「左手背」挫傷合
    併表淺開放性傷口，但其肌肉骨骼部位無畸形、關節腫大及
    凹陷性水腫之情況（MUSCULOSKELETAL：no deformity or
    joint swelling. no pitting edema），眼部周遭亦無受傷
    等情事，有該院110年1月21日院三醫資字第1100002624號函
    暨附件病歷資料及傷勢照片在卷可參（見本院卷第89頁至第
    96頁），已難認告訴人現所罹患上開疾病為被告傷害行為所
    致，再參以告訴人於109 年12月14日始因右膝挫傷至三軍總
    醫院就診，有該院診斷證明書在卷可稽（見本院109 年度審
    訴字第1063號卷第43頁），距本案案發時間已有相當時日，
    則該傷勢與本案被告傷害行為間是否具有關聯性，亦屬可疑
    ，自不足採為對被告不利之認定，併此敘明。
㈣、綜上所述，被告前揭所辯，不足採信。本案事證已臻明確，
    被告前揭傷害犯行，洵堪認定，應依法論科。
三、論罪科刑
㈠、核被告所為，係犯刑法第277 條第1 項傷害罪。被告基於單
    一之傷害犯意，先後以徒手及持鑰匙等方式攻擊告訴人身體
    等行為，係在密切接近之時間，同一地點實施，且侵害同一
    法益，各行為之獨立性極為薄弱，依一般社會健全概念，在
    時間差距上，難以強行分開，在刑法評價上，以視為數個舉
    動之接續施行，合為包括之一行為予以評價，較為合理，應
    論以接續犯。
㈡、爰審酌被告為智識成熟之成年人，不思理性思考解決問題，
    僅因細故即率爾徒手及持鑰匙攻擊告訴人之頭部及手部，致
    告訴人受有事實欄所示傷害，誠值非難，兼衡被告之犯罪動
    機、目的、手段、告訴人傷勢程度、犯後坦承部分犯行之犯
    後態度及其自述未讀書、不識字之智識程度，目前無業，現
    在在山上種菜，經濟來源仰賴兒子提供撫養費，離婚，育有
    2男、2女均長大成人之生活狀況（見本院卷107 頁）等一切
    情狀，量處如主文所示之刑，並諭知易科罰金之折算標準。
四、沒收
    按供犯罪所用之物、犯罪預備之物或犯罪所生之物，屬於犯
    罪行為人者，得沒收之；宣告前二條之沒收或追徵，有過苛
    之虞、欠缺刑法上之重要性、犯罪所得價值低微，或為維持
    受宣告人生活條件之必要者，得不宣告或追減之，刑法第38
    條第2 項前段、第38條之2 第2 項分別定有明文。查被告持
    以攻擊告訴人頭部之鑰匙1 把，固為供被告犯罪所用之物，
    惟審酌被告所持鑰匙1 把並未扣案，復無證據證明該鑰匙現
    仍存在，衡酌鑰匙屬日常極易取得物品，經濟價值亦屬不高
    ，縱未宣告沒收，亦不至對社會危害或再供犯罪使用產生實
    質重大影響，欠缺刑法之重要性，並兼衡執行所需花費之必
    要成本，為符合比例原則及訴訟經濟，爰依刑法第38 條之2
    第2項之規定不予宣告沒收。
據上論斷，應依刑事訴訟法第299條第1項前段，刑法第277條第1
項、第41條第1項前段，刑法施行法第1條之1第1項，判決如主文
。
本案經檢察官許恭仁提起公訴，檢察官張尹敏到庭執行職務。
中    華    民    國   110    年    2     月    23    日
                  刑事第一庭審判長法  官  黃于真
                                  法  官  張兆光
                                  法  官  何松穎
以上正本證明與原本無異。
如不服本判決應於收受送達後20日內向本院提出上訴書狀，並應
敘述具體理由。其未敘述上訴理由者，應於上訴期間屆滿後20日
內向本院補提理由書( 均須按他造當事人之人數附繕本) 「切勿
逕送上級法院」。
                                  書記官  蔡宜君
中　　華　　民　　國　 110　　年　　2 　　月　　24　　日
附錄本案論罪科刑法條：
中華民國刑法第277條
傷害人之身體或健康者，處五年以下有期徒刑、拘役或五十萬元
以下罰金。
犯前項之罪，因而致人於死者，處無期徒刑或七年以上有期徒刑
；致重傷者，處三年以上十年以下有期徒刑。